臺灣彰化地方法院民事判決　八十九年度簡上字第一三二號
　　上　訴　人　丙○○
　　訴訟代理人　乙○○
　　被上訴人　　彰化縣彰化地政事務所
　　法定代理人　甲○○
　　訴訟代理人　丁○○
右當事人間請求回復原狀事件，上訴人對於中華民國八十九年六月三十日本院彰化簡
易庭第一審判決（八十八年度彰簡字第三二九號）提起上訴，本院判決如左：
    主      文
上訴駁回。
第二審訴訟費用由上訴人負擔。
    事實及理由
一、上訴人於原審起訴主張：伊所有坐落彰化縣芬園鄉○○段第三五五地號土地（下
    稱系爭土地，原為芬園鄉○○○段六二二之一一地號土地，係分割自六二二地號
    ），於民國（下同）七十一年間經法院判決分割共有物，當時分得之面積為一六
    二平方公尺，但於七十六年間經被告辦理土地重劃測量後，面積卻僅剩一四八平
　　方公尺，減少十四平方公尺，此因被上訴人於辦理土地重劃調查時，未確實依規
　　定辦理現使用人指界、測量、埋設界標、參照舊地籍圖、再依法核算面積等程序
　　，造成系爭土地面積減少十四平方公尺，查與系爭土地相鄰之同段第三五三、三
　　五四、三五八地號土地同時辦理重劃測量，其面積不減反增，全部所增之面積正
　　是伊所減少之面積，系爭土地於八十七年公告現值為每平方公尺六千元，被告應
　　再加四成賠償伊新台幣（下同）十一萬七千六百元並加付法定遲延利息，為此依
　　土地法及國家賠償法之規定提起訴訟，原審以伊之請求權已罹於時效而消滅為由
　　駁回其訴，惟此因被上訴人執行職務時未依法行政，事後又刻意隱瞞事實，才導
　　致伊遲誤期日，蓋被上訴人於八十七年十二月九日函覆上訴人：系爭土地重劃分
    配前後總地價相符，足見其有職務過失虛偽隱瞞事項之實，且伊於七十八年將所
    有權轉售予訴外人洪遜仁，其各年度地價稅單上記載之面積在八十三年度以前均
    正確，在八十四年度稅單上面積減少二十二平方公尺，其中十四平方公尺經查是
    系爭土地所減少，上訴人直至此時才有機會行使請求權，何況，其消滅時效應依
    民法第一百二十八條之規定，而被上訴人已承認系爭土地面積減少之事實，原審
    卻依國家賠償法判令上訴人請求權已罹於時效，有鼓勵公務員違法之實，又系爭
    土地於重劃前即經鈞院以六十四年度訴字第六０九號判決，並於七十一年確定在
    案，被上訴人內部應保有此份判決書，辦理重劃時卻未逐筆測量計算，顯未依法
    行政，另被上訴人指稱重劃時曾經系爭土地之共有人即證人洪溪添、洪溪松到場
    指界，惟該二人於原審作證時均否認指界一事，是原審判決顯有違誤，並聲明：
    原判決廢棄。被上訴人應給付上訴人十一萬七千六百元及自起訴狀繕本送達翌日
    起至清償日止按年息百分之五計算之利息。
二、被上訴人則以：系爭土地係由部分共有人於六十四年訴請法院判決分割，七十一
    年判決確定後，七十三年向其申辦標示分割登記，但仍維持共有型態，至七十四
　　年系爭農地辦理重劃時，經部分共有人指界憑辦重劃測量，並經重劃結果公告確
　　定後辦理登記，致系爭土地面積減少，並非被上訴人登記有錯誤，上訴人如有損
　　害，應向農地重劃之主管機關彰化縣政府求償。又按土地所有權人對於農地重劃
　　區土地之分配如有異議，應於公告期間以書面提出，農地重劃條例第二十五條、
　　第二十六條定有明文，系爭土地於七十六年即已重劃完成，上訴人縱受有損害，
　　遲至八十八年始起訴請求被上訴人賠償，其請求權已罹於時效而消滅等語置辯。
三、上訴人主張其所有系爭土地面積於七十六年重劃後減少十四平方公尺之事實，業
    據提出土地登記簿謄本、地籍圖、彰化縣下茄荖農地重劃區土地所有權人原有土
　　土地與新分配土地對照清冊等為證，並為被上訴人所不爭，堪信為真實。惟查，
　　系爭土地重劃之主體為彰化縣政府，而被上訴人係受彰化縣政府委託辦理土地測
　　量，測量後將測量結果轉報彰化縣政府，再由彰化縣政府將重劃結果公告確定後
　　，被上訴人再依據公告確定之重劃結果辦理登記，因而被上訴人於七十六年八月
　　三日依據彰化縣政府七十六年三月十三日七六彰府地劃六０二六號農地重劃公告
　　確定結果所為之土地重劃登記，並將系爭土地面積登記為一四八平方公尺，並無
　　土地法第六十八條所規定之「登記錯誤、遺漏或虛偽」之情形，從而，上訴人依
　　據土地法第六十八條規定，請求被上訴人賠償其因重劃造成面積減少之損害，並
　　無理由。又上訴人所有之系爭土地，於分割前之原彰化縣芬園鄉○○○段第六二
　　二號，雖於六十四年間即訴請本院判決分割共有物（六十四年度訴字第六０九號
　　），並於七十一年間判決確定，惟上訴人與其他共有人於七十三年間僅申辦標示
　　分割登記，當時系爭土地登記之面積為一六二平方公尺，遲至八十三年間始提出
　　該分割共有物之判決書請求被上訴人辦理分割登記，此為兩造所不爭，並有土地
　　登記簿謄本在卷可稽，因辦理分割標示登記時，尚未經重劃，待辦理分割登記時
　　，則已經重劃完成，並經彰化縣政府公告重劃結果確定並辦畢登記，而系爭土地
　　面積因重劃結果已減少為一四八平方公尺，被上訴人受理上訴人持本院六十四年
　　度訴字第六０九號確定判決書辦理分割登記時，係根據七十六年彰化縣政府公告
　　確定之重劃面積予以轉載，是其轉載系爭土地之面積雖與原判決分割之面積不符
　　，惟此與土地法第六十八條所規定之登記錯誤、遺漏或虛偽等情形不符，且被上
　　訴人不准上訴人將系爭土地之面積回復登記為與判決書所載之面積相符，其性質
　　係屬行政處分，上訴人對之如有不服，應循行政訴訟程序救濟，此非屬民事訴訟
　　所管轄之範疇，從而上訴人依土地法第六十八條規定請求損害賠償，於法不合。
    又依本法請求損害賠償時，應先以書面向賠償義務機關請求之；賠償義務機關拒
    絕賠償或自提出請求之日起逾三十日不開始協議或自開始協議之日起逾六十日協
　　議不成立時請求權人得提起損害賠償之訴國家賠償法第十條第一項及第十一條第
　　一項分別定有明文，今上訴人既未以書面向被上訴人請求賠償，自不得逕行提起
　　損害賠償之訴。退步言之，土地法第六十八條第一項之規定，係就職司土地登記
　　事務之公務員因過失不法侵害人民權利，而由該公務員所屬之地政機關負損害賠
　　償責任之規定，係國家賠償法之特別規定，土地法就該賠償請求權既未規定其消
　　滅時效期間，即應類推適用國家賠償法第八條第一項之短期時效規定，系爭土地
　　於七十六年即已重劃完成，上訴人縱因此受有損害，惟上訴人遲至八十八年二月
　　始具狀起訴請求，其請求權已罹於時效而消滅。從而，上訴人在原審依據土地法
　　第六十八條及國家賠償法之規定請求被上訴人賠償其損害於法無據，原審判決基
　　於同一理由而為上訴人敗訴之判決，核無不合，上訴意旨指摘原判決不當，求予
　　廢棄改判，為無理由，其上訴應予駁回。
四、本件事證已明，兩造其餘陳述及所提證據，於判決結果不生影響，無予審究調查
    之必要，併此敘明。
結論：本件上訴為無理由，依民事訴訟法第四百三十六條之一第三項、第四百四十九
　　　條第一項、第七十八條，判決如主文。
中　　　華　　　民　　　國　　   九十一　　年　　　 七　　月　　  三　　日
                            臺灣彰化地方法院民事第二庭
~B審判長法　官　何志通
~B　　　法　官　鄭舜元
~B　　　法　官　林慧英
右為正本係照原本作成
不得上訴
中　　　華　　　民　　　國　　  九十一　　年　　　七　　　月　 　五　　日
~B　　　書記官　張俞文
